臺灣臺中地方法院民事判決　九十二年度訴字第三一二八號
　　原　　　告　丙○○
　　　　　　　　甲○○
　　被　　　告　台中縣太平市農會
　　法定代理人　乙○○
　　訴訟代理人　林靖涓
右當事人間分配表異議之訴事件，本院於中華民國九十三年四月二十七日言詞辯論終
結，判決如左：
    主      文
原告之訴駁回。
訴訟費用由原告負擔。
    事      實
甲、原告方面：
壹、聲明：
一、本院九十一年度執字第三九一九八號強制執行事件，所作成之分配表次序表一利
    息金額新台幣（下同）四百四十五萬零二百四十七元，應更正為二百六十四萬一
    千零九十六元；違約金七十九萬九千一百九十八元，應更正為四十三萬三千五百
    七十六元；被告所分配金額二千一百二十四萬九千四百四十五元，應更正為一千
    九百零七萬四千六百七十二元；原告丙○○所分配金額十八萬七千零三十六元，
    應更正為一百二十七萬四千四百二十三元；原告甲○○所分配金額十八萬七千零
    三十五元，應更正為一百二十七萬四千四百二十二元。
二、訴訟費用由被告負擔。
貳、陳述：
一、本院九十一年度執字第三九一九八號強制執行事件，經作成分配表定於民國（下
    同）九十二年十一月十一日下午四時實行分配。前開分配表次序表一所計算之利
    息共四百四十五萬零二百四十七元，年利率高達百分之八點四二五；違約金共七
    十九萬九千一百九十八元，年利率高達百分之一點六八五。然房屋貸款年利率僅
    百分之三左右，且近來金融機構之利率均已調降，被告未依金融業慣例調降已有
    不當。況本件強制執行標的位於九二一災區，原告又為災民，被告以前開高利率
    核計，亦違誠信原則。
二、是應以年利率百分之五計算利息為二百六十四萬一千零九十六元較為合理。且違
    約金過高者，法院得減至相當之數額，亦為民法第二百五十二條所明定。本件被
    告原本債權均得受償，並無損害，且未依金融業慣例調降利率，其以年利率百分
    之一點六八五核計前開違約金，該違約金顯然過高。斟酌上情及原告係九二一之
    災民，是應以年利率百分之八點四二五計算違約金為四十三萬三千五百七十六元
    較為適當。
三、故依前開方式計算，被告所得分配金額應變更為一千九百零七萬四千六百七十二
    元，原告丙○○所得分配金額應變更為一百二十七萬四千四百二十三元，原告甲
    ○○所得分配金額應變更為一百二十七萬四千四百二十二元，爰提起本件訴訟，
    以求救濟。
參、證據：提出本院中院松民執九十一執八字第三九一九八通知及所附分配表均影本
    各一份為證。
乙、被告方面：
壹、聲明：
一、原告之訴駁回。
二、訴訟費用由原告等負擔。
貳、陳述：
一、被告就前開債權聲請法院核發支付命令時，即已明確敘明請求之債權本金、利息
    之利率、違約金利率等，而債務人即本件原告均未於規定期間內對該支付命令提
    出異議，前開支付命令因而確定在案，依民事訴訟法第五百二十一條規定，支付
    命令與確定判決有同一效力。前開分配表之計算均屬合法合理。
二、且依兩造所簽訂借據特約條款第三條約定，借款人在借款期間未按期攤還本金或
    付息時，借款人及保證人均承認本借款之償還均喪失其期限及各項利益。基此，
    原告再提本件訴訟，實有不當。
三、系爭執行標的物為地勢平坦之農業區，並出租於他人收取租金，無證據可認定原
    告為受災戶，故非政府補助對象，被告並未違誠信原則。
參、證據：提出支付命令及確定證明書均影本各一份為證。
丙、本院依職權調取本院九十一年度執字第三九一九八號執行卷宗。
    理      由
一、原告起訴主張：本院九十一年度執字第三九一九八號強制執行事件所作成之分配
    表，其中次序表一所計算之利息年利率高達百分之八點四二五、違約金年利率高
    達百分之一點六八五。被告未依金融業慣例調降利率已有不當，況本件強制執行
    標的位於九二一災區，原告又為災民，被告以前開高利率核計，亦違誠信原則，
    況違約金過高亦得酌減。故應以年利率百分之五計算利息為二百六十四萬一千零
    九十六元，以年利率百分之八點四二五計算違約金為四十三萬三千五百七十六元
    較為適當。是依前開方式計算，被告所得分配金額應變更為一千九百零七萬四千
    六百七十二元，原告丙○○所得分配金額應變更為一百二十七萬四千四百二十三
    元，原告甲○○所得分配金額應變更為一百二十七萬四千四百二十二元云云。被
    告則以：原告所積欠被告之前開本金、利息、違約金債權，業經被告聲請法院核
    發支付命令，且因債務人即本件原告未提出異議而告確定在案，依民事訴訟法第
    五百二十一條規定，支付命令與確定判決有同一效力；且依兩造所簽訂借據特約
    條款第三條約定，原告均喪失其期限及各項利益；又系爭執行標的物為地勢平坦
    之農業區，無證據可認定原告為受災戶，被告並未違誠信原則等語置辯。
二、查本院九十一年度執字第三九一九八號返還借款強制執行事件，經債權人即本件
    被告以本院九十年執八字第八０六五號債權憑證即本院八十九年度促字第五三七
    九０號支付命令與確定證明為執行名義，對債務人即本件原告之不動產聲請強制
    執行，再經本院執行處就執行拍賣所得作成分配表，定於九十二年十一月十一日
    下午四時，在本院民事執行處第八股實行分配，原告均於九十二年十月三十日收
    受前開分配表及實行分配通知；前開分配表次序表一以年利率百分之八點四二五
    所計算之利息共四百四十五萬零二百四十七元、以年利率百分之一點六八五所計
    算之違約金共七十九萬九千一百九十八元；後經原告於九十二年十一月十日即分
    配期日一日前，對前開分配表中參與分配之債權人即本件被告提出異議，另於九
    十二年十一月十九日之前開分配期日起十日內向本院提起本件分配表異議之訴等
    事實，為兩造所不爭，並有原告所提出之本院中院松民執九十一執八字第三九一
    九八通知及所附分配表均影本附於本院卷，與民事分配表聲明異議狀一件附於本
    院九十一年度執字第三九一九八號卷、民事起訴狀一件附於本院卷可證，另經本
    院依職權調取本院九十一年度執字第三九一九八號執行卷宗，核閱無誤，堪信為
    真實。
三、按債權人或債務人對於分配表所載各債權人之債權或分配金額有不同意者，應於
    分配期日一日前，向執行法院提出書狀，聲明異議；異議未終結者，為異議之債
    權人或債務人，得向執行法院對為反對陳述之債權人或債務人提起分配表異議之
    訴，強制執行法第第三十九條第一項、四十一條第一項前段分別定有明文。則本
    件應先審究者，乃原告可否以前開違約金、利息之利率過高有違誠信原則，及違
    約金可酌減等為由，提起本件分配表異議之訴？
（一）次按債務人對於有執行名義而參與分配之債權人為異議者，僅得以第十四條規
      定之事由且分配表異議之訴，強制執行法第四十一條第一項前段、第二項定有
      明文。再按執行名義成立後，如有消滅或妨礙債權人請求之事由發生，債務人
      得於強制執行程序終結前，向執行法院對債權人提起異議之訴；如以裁判為執
      行名義時，其為異議原因之事實發生在前訴訟言詞辯論終結後者，亦得主張之
      ，強制執行法第十四條第一項亦有規定。查前開強制執行事件之債權人即本件
      被告係持前開執行名義而參與分配，業如前述，故前開強制執行事件之債務人
      即本件原告，對於有執行名義而參與分配之債權人即本件被告為異議，依前開
      說明，原告僅得以強制執行法第十四條第一項所規定之事由，提起本件分配表
      異議之訴，應可認定。
（二）復按支付命令屬裁定性質，債務人對於支付命令未於法定期間提出異議者，依
      民事訴訟法第五百二十一條規定，該項支付命令與確定判決有同一之效力；故
      倘執行名義為支付命令，執行債務人僅得以支付命令成立後發生之異議原因事
      實，對執行債權人提起異議之訴。查前開執行名義之支付命令係令債務人即本
      件原告應向債權人即本件被告連帶給付一千六百萬元，及自八十九年四月二日
      起至清償日止，按年息百分之八點四二五計算之利息，及自八十九年五月三日
      起至清償日止，其逾期在六個月以內者，按上開利率百分之十，超過六個月者
      ，就超過部分，按上開利率百分之二十，計算之違約金，此有本院八十九年度
      促字第五三七九０號支付命令及九十年二月十四日本院所核發之確定證明書在
      卷可憑。而前開本院九十年執八字第八０六五號債權憑證所記載執行名義內容
      亦同，亦有前開債權憑證附於前開執行卷可憑。故前開利息與違約金是否過高
      ，並非前開執行名義即支付命令成立後所發生之事由，依前開說明，原告自不
      得提起本件分配表異議之訴。
（三）且按確定判決所確定之訴訟標的之法律關係及其事實，除有顯然違背法令，或
      當事人已提出新訴訟資料足以推翻原判斷之情形外，當事人及法院不能為相反
      之主張及判斷，以維當事人之權益（最高法院九十一年度台上字第一六四四號
      判決參照）。而支付命令與確定判決有同一之效力，則經支付命令所確定之訴
　　　訟標的之法律關係及其事實，除有前開除外情形，當事人及法院自亦不得為相
　　　反之主張及判斷。查前開利息與違約金是否過高，並非原告已提出新訴訟資料
　　　足以推翻原判斷之情形，本院自亦無從為與前開確定支付命令為相反之判斷。
      況前開利息與違約金既係兩造所約定，亦無違反法律規定之情形，亦難謂為過
      高，原告前開主張實無理由。
（四）又按所謂誠實信用之原則，係在具體的權利義務之關係，依正義公平之方法，
      確定並實現權利之內容，避免當事人間犧牲他方利益以圖利自己，自應以權利
      人及義務人雙方利益為衡量依據，並應考察權利義務之社會上作用，於具體事
      實妥善運用之方法（最高法院八十六年度台再字第六四號判決參照）。則本件
      被告所請求之前開利息與違約金，既係依約而為，復未違反法律規定，又與社
      會現況相當，且本件原告就前開支付命令亦未提出異議，則依雙方利益為衡量
      並考察前開權利義務之社會上作用，堪認被告行使權利所參與分配而為前開分
      配表所列之利息與違約金，並未違背誠實信用之原則。
四、綜上所述，原告主張前開利息與違約金過高，有違誠信原則云云，均無理由。從
    而，其提起本件分配表異議之訴，與法不合，應予駁回。
五、據上論結，本件原告之訴為無理由，依民事訴訟法第七十八條，判決如主文。
中　　　華　　　民　　　國　　　九十三　　年　　　五　　　月　　十一　　日
~B臺灣臺中地方法院民事第三庭
~B　　法　官　陳卿和
右為正本係照原本作成。
如不服本判決，應於判決送達後二十日內，向本院提出上訴狀。
中　　　華　　　民　　　國　　　九十三　　年　　  五　  　月　　十一　　日
~B法院書記官
